【裁判字號】    89,訴,275
【裁判日期】    891019
【裁判案由】    違反槍砲彈藥刀械管制條例
【裁判全文】
臺灣花蓮地方法院刑事判決                          八十九年度訴字第二七五號
    公  訴  人  臺灣花蓮地方法院檢察署檢察官
    被      告  甲○○
右列被告因違反槍砲彈藥刀械管制條例案件，經檢察官提起公訴（八十九年度偵字第
二０八二號），本院判決如左：
    主  文
甲○○無罪。
    理  由
一、公訴意旨略以：被告甲○○於八十九年四月十一日下午十五時三十分許，在花蓮
    縣秀林鄉銅門村清水區揚清橋旁工寮，未經許可，無故持有其父遺留之具殺傷力
    之土造長槍一支、鉛片一包、黑色火藥一包，嗣為警查獲，並扣得上開物品，因
    認被告涉有違反槍砲彈藥刀械管制條例第十一條第四項之罪嫌。
二、按犯罪事實應依證據認定之，無證據不得推定其犯罪事實，又不能證明被告犯罪
    者，應諭知無罪之判決，刑事訴訟法第一百五十四條、第三百零一條第一項定有
    明文。本件公訴人認被告甲○○涉有前揭犯嫌，係以(1)被告對於前開違反槍砲彈
    藥刀械管制條例事實自白不諱，(2)有具殺傷力之土造長槍一支、鉛片一包、黑色
    火藥一包等物足參，(3)扣案長槍經送請鑑定，依內政部警政署刑事警察局八十九
    年四月二十五日刑鑑字第五Ｏ七八二號鑑驗通知書所載稱：認具有殺傷力。有該
    鑑驗通知書在卷可証等為證據。訊據被告於本院審理時堅詞否認前揭犯行，辯稱
    ：上開槍枝係伊父親周德山所有，父親已去世十餘年，父親死亡後，均未動過前
    開槍枝，且時間甚久，已忘了有這把槍，當時因要整理工寮床舖，才發現上開槍
    枝並拉到工寮外面門口放，但未用物品覆蓋；而工寮是父母蓋的，伊很少去工寮
    ，警察清查當天哥哥在場，他不讓警察搜索，因他們沒有搜索票；伊有申請合法
    槍枝，且查獲時槍裡面都有蜘蛛網，槍口及底部都已發霉，伊家人都不知有這把
    槍等語。經查：
  (1)被告於查獲當日警訊時，對於警員訊問：「警方於八十九年四月十一日下午十五
    時三十分許花蓮縣秀林鄉銅門村清水山區楊清橋附近執行山地清查工作時，你本
    人是否在場？」被告答以：「我本人當時在場。」警員訊問：「你因何事至工寮
    內取出何物交由警方查扣？」被告答以「我因在整修工寮時於工寮內之床下發現
    我父親生前所持有之土製獵槍乙把未有政府機關核准之烙印及槍身編號，我主動
    將槍枝交由警方查扣。」警員訊問：「你交由警方之土製獵槍乙把有無使用？其
    性能如何？射程多少？」被告答以：「該槍枝我未使用過，其性能及射程如何我
    並不知道。」於檢察官偵查中檢察官訊問：「照片上槍枝何人所有？」被告答：
    「工寮是父親遺留下來，本人不知道，且我在外工作未歸，不知工寮中放置槍枝
    。」檢察官：「有無在警方供述八十九年四月間修工寮發現上開槍械？」被告答
    ：「有的，因工作忙來不及報案。」依被告上開供述，被告係供稱於警方執行山
    地清查時，於工寮取出槍枝等交由警方查扣，其並未使用上開槍枝，亦不知工寮
    內放有槍枝等情。是以依公訴人逕以被告於前開供述即認為坦承持有槍枝之自白
    ，尚有誤會。
  (2)證人即查獲警員乙○○於本院審理時證稱：「山地清查時我們直接到被告工寮找
    被告，問他有沒有沒有申報的槍枝，被告就主動到工寮旁邊地上覆蓋的鐵皮，取
    出本案槍枝，被告當時說槍是他父親的」、「一開始被告與他哥哥並不願意讓我
    們清查，我們希望被告若有非法槍枝要拿出來，被告的哥哥認為我們沒有搜索票
    ，不大配合。被告就要哥哥先離開，被告就回到工寮，先拿出火藥與鉛片，後來
  才取出槍枝」、「（警卷）照片與現場圖都是海巡部給我們的。三月三十一日當
    天我們持搜索票已經搜到槍，但沒有找到被告，所以把槍與火藥又放回工寮內床
    舖下，四月十一日當天我們去查時被告已經把槍放到距工寮三到五公尺地上鐵皮
    下」等語。而警卷所附照片日期確為三月三十一日，有照片乙幀在卷可按，參酌
    被告前開警、偵訊時及本院審理時之供述與證人乙○○之證詞相比對，可以認定
    本案查獲之經過為：八十九年三月底警方申請搜索票至前開工寮搜索時，即發現
    本案槍枝、火藥等物，但因無人在場，所以將上開槍枝等物放回原處，警方再於
    同年四月十一日當日下午三時許，至工寮時發現被告及其兄在場，並由被告交出
    前開槍枝等物。
  (3)依警卷所附工寮照片，工寮內並未有日常生活用品，地上放有乙張床鋪，擺設簡
    單，依工寮之使用情形尚無從認為係由被告單獨占有使用中，再依本院認定之前
    開查獲經過，足認警方於八十九年三月三十一日前往查獲槍枝時，工寮內亦無人
    在場，則被告所辯前開槍枝一直置放於工寮內等情，尚非虛假。而被告於查獲當
    日人在工寮，並承認將槍枝拿到工寮外，惟此僅足以認定被告有將槍枝自工寮內
    拿到工寮外之移動行為，並無從認為其有長時間繼續支配、持有前開槍枝之意思
    甚明。又證人乙○○於本院審理時稱：被告有拿已登記之槍枝到分局，我在被告
    家中有看到登記之自衛槍枝等語，核與被告所辯其已有合法槍枝等情相符，故被
    告實無冒險持有扣案槍枝之動機。
  (4)至扣案槍枝等物存在及具有殺傷力之事實，並未能證明為何人持有此一重要事實
    ，而被告亦未自白持有扣案槍枝，則綜上所述各節，本件既無相當之事證足認被
    告於查獲前有無故持有扣案槍枝等物之犯行，實難僅以被告於查獲時在場並配合
    警方要求交出槍枝之事實即認定被告持有槍枝，本院認被告犯罪應屬不能證明，
    應諭知無罪之判決。
據上論結，應依刑事訴訟法第三百零一第一項，判決如主文。
中      華      民      國      八十九    年     十    月        十九   日
                                臺灣花蓮地方法院刑事庭
                                    法  官  林  碧  玲
右正本證明與原本無異。
如對本判決不服，應於送達後十日內，向本院提出上訴狀。（應抄附繕本）告訴人或
被害人如對於本判決不服者，應具備理由請求檢察官上訴，其上訴期間之計算係以檢
察官收受判決正本之日期為準。
                                    法院書記官
中      華      民      國       八十九     年     十    月       十九  日


司法院資訊處製作；財團法人民間司法改革基金會備份。
